【裁判字號】    89,上訴,63
【裁判日期】    890418
【裁判案由】    公共危險
【裁判全文】
臺灣高等法院臺中分院刑事判決          民國八十九年度上訴字第六三號
    上  訴  人  臺灣臺中地方法院檢察署檢察官
    被      告  丙○○
    指定辯護人  本院公設辯護人  乙○○
右上訴人因被告公共危險案件，不服臺灣臺中地方法院中華民國八十八年十一月二十
三日第一審判決（民國八十八年度訴字第二○○六號，起訴案號：臺灣臺中地方法院
檢察署民國八十八年度偵字第六六八三號），提起上訴，本院判決如左：
    主  文
上訴駁回。
    理  由
一、公訴意旨略以：被告丙○○因與告訴人甲○○發生爭執，於民國八十八年二月十
    一日上午十一時三十分許，手持寶特瓶裝汽油，在清水鎮○○路五九六號，告訴
    人所開設之瑞興理髮廳門前潑灑，並點燃打火機作勢欲點火，經告訴人制止被告
    始離去，因認被告涉有刑法第一百七十三條第三項、第一項之放火燒燬現供人使
    用之住宅未遂罪嫌云云。
二、按犯罪事實應依證據認定之，無證據不得推定其犯罪事實，刑事訴訟法第一百五
    十四條定有明文。又認定不利於被告之事實，須依積極證據，苟積極證據不足為
    不利於被告事實之認定時，即應為有利於被告之認定，更不必有何有利之證據，
    最高法院著有三十年上字第八一六號判例可資參照。
三、公訴人認被告涉有刑法第一百七十三條第三項、第一項之放火燒燬現供人使用之
    住宅未遂罪嫌，無非以告訴人甲○○於警訊時之指訴及證人丁○○於警訊時之證
    詞為其論據。訊之被告固坦承於前揭時地潑灑汽油之事實，然堅決否認有持打火
    機點火之犯行，辯稱：伊沒有拿打火機要點火，也沒帶打火機，目的只是為了請
    告訴人一起去索取紅包，沒有點火之意思等語。經查：(一)案發當時被告僅將汽油
    潑灑在告訴人門口，且並未將汽油點燃即離去等情，已據告訴人於警訊時及原審
    審理中陳述明確，是被告客觀上尚未著手於放火行為之實施，首堪認定。(二)被告
    係因告訴人不願陪同其至台中港東亞貨運公司索取紅包，乃持寶特瓶裝汽油脅迫
    告訴人稱：如果不陪同其前去東亞貨櫃公司，就要潑灑汽油燒房子，嗣因告訴人
    不應允，被告乃將汽油潑灑在告訴人門口，藉以脅迫告訴人等情，亦經告訴人於
    警訊時及原審審理中、證人丁○○於警訊時陳述綦詳，證人丁○○於本院並證稱
    被告沒有點燃打火機作勢要點火，被告有說要點，但沒有看見打火機等語。核與
    被告所辯其潑灑汽油之目的純係為了要告訴人陪同至台中港東亞貨運公司索取紅
    包之情節相符。參以被告與告訴人為鄰居且係多年好友，二人素無怨隙，而案發
    當時被告又係以市面上常見之礦泉水寶特瓶裝八分滿之汽油，並僅將一半汽油潑
    灑在告訴人門口，未點燃汽油即離去等情，足認被告主觀上應無放火燒燬告訴人
    住宅之意圖，亦無著手放火之行為。茍被告蓄意放火，豈有事先告知告訴人之理
    ，又豈會在眾目睽睽之下為之。即告訴人於原審審理中亦陳稱：被告當時應不致
    於真的放火等語。是本件尚難僅憑告訴人在警訊之陳述遽認被告放火未遂。(三)綜
    上以觀，被告上開潑灑汽油藉以脅迫告訴人之犯行，顯係其強制告訴人之手段，
    應構成刑法第三百零四條第二項、第一項之以脅迫使人行無義務之事未遂罪。惟
    因起訴事實並未論及此部分事實，且以脅迫使人行無義務之事未遂罪與放火燒燬
    現供人使用之住宅未遂罪二者基本社會事實並不相同，是被告所犯以脅迫使人行
    無義務之事未遂罪自不在本件起訴範圍之內，本院無從併予審理，此部分應由檢
    察官另為適法之處理。此外，復查無其他證據足資認定被告有何放火燒燬現供人
    使用之住宅未遂之犯行，揆諸首開法條意旨，此部分既不能證明被告犯罪，原審
    諭知無罪之判決，核無違誤，檢察官上訴意旨，仍執陳詞指摘原判決不當，為無
    理由，應予駁回。
四、據上論斷，應依刑事訴訟法第三百六十八條，判決如主文。
本案經檢察官戊○○到庭執行職務。
中      華      民      國    八十九     年      四       月    十八    日
                                  臺灣高等法院臺中分院刑事第六庭
                                        審判長法  官  李  文  雄
                                              法  官  陳  嘉  雄
                                              法  官  龔  永  昆
右正本證明與原本無異。
檢察官得上訴。
如不服本判決應於收受送達後十日內向本院提出上訴書狀，其未述上訴之理由者並
得於提起上訴後十日內向本院補提理由書（均須按他造當事人之人數附繕本）。
                                              書記官  陳  麗  玉
中      華      民      國    八十九     年      四      月    十八    日
                                                                        Ｃ


司法院資訊處製作；財團法人民間司法改革基金會備份。
